臺灣高等法院高雄分院民事判決　九十一年度上字第八二號
　　　上　訴　人　　甲○○
　　　　　　　　　　戊○○
　　　訴訟代理人　　丙○○
　　　被　上訴人　　高雄區中小企業銀行股份有限公司
　　　法定代理人　　乙○○
　　　訴訟代理人　　丁○○
右當事人間請求清償借款事件，上訴人對於中華民國九十一年二月二十七日臺灣高雄
地方法院九十一年訴字第一一七號第一審判決提起上訴，本院判決如左：
　　　主　　　文
上訴駁回。
第二審訴訟費用由上訴人連帶負擔。
　　　事實及理由
一、按本件上訴人雖係就連帶債務提起上訴，惟其起訴之形式上審查，其因上訴理由
    系指借款人即未提上訴之被告泰晟發營造股份有限公司（以下簡稱泰晟發公司）
    因已與被上訴人另成立和解契約，上訴人應不再負原借款債務之保證責任云云，
    是本件上訴尚非有利於泰晟發公司，因而上訴人提起本件上訴，其上訴之效力應
    不及於未提上訴之連帶債務人即共同被告泰晟發公司，合先明。
二、被上訴人主張：泰晟發公司邀上訴人為連帶保證人，於民國八十七年六月六日向
    被上訴人借用新台幣（下同）二百四十三萬元，約定自八十七年六月六日起至八
    十八年六月六日止，按月六日清償利息，本金屆期一次清償。如未按期給付利息
    ，即喪失期限利益，全部債務視為到期，利息按被上訴人基本放款利息加百分之
    零點四計算，共計百分之九點五，並約定如逾期清償，在六個月以內者，按上開
    利率百分之十，超過六個月以上者，按上開利率百分之二十計付違約金。詎泰晟
    發公司屆期未能清償，除其間曾陸續清償外，尚欠本金二百四十三萬元，及自八
    十九年九月二十六日起之利息及違約金，因上訴人為上開借款之連帶保證人，亦
　　有連帶履行之責，為此依消費借貸及連帶保證之法律關係，訴請泰晟發公司及上
　　訴人連帶給付借款二百四十三萬元及遲延利息、違約金，並陳明願供擔保，請准
　　宣告假執行。（泰晟發公司部分經原審為敗訴之判決後，並未提上訴）。上訴人
　　則以：本件債權債務關係本來係存在於被上訴人與泰晟發公司之間，然因被上訴
　　人與泰晟發公司已於八十九年一月十八日成立和解，並經被上訴人大昌分行蔡經
　　理簽署同意，該和解書迄未經解除或終止，應仍具效力，至於雙方於和解後，有
　　無履行和解條件，則與上訴人之保證無關。亦即本件債務範圍應為和解內容債務
　　不履行之範圍，而與上訴人無涉，況即使上訴人應負保證人之責任，被上訴人亦
　　應依銀行法第十二條之一第三項前段有關保證人之責任規定為之等語資為抗辯。
三、本件原審對於被上訴人之請求，判決被上訴人全部勝訴，並依其聲明，酌定相當
    擔保金額，併宣告得為假執行。上訴人聲明不服，聲明求為判決：原判決關於上
    訴人部分廢棄。右廢棄部分，被上訴人在第一審之訴及假執行之聲請均駁回。被
    上訴人則聲明：上訴駁回，第二審訴訟費用由上訴人負擔。
四、被上訴人前揭主張之事實，已據其提出與其所陳述相符之借據、放款帳卡、輔助
    帳卡各一紙及授信約定書四紙為證，且為上訴人所不爭執，自堪信為真實。雖上
    訴人以上開情詞置辯，然查：
　(一)按稱和解者，謂當事人約定，互相讓步，以終止爭執或防止爭執發生之契約。和
    解有使當事人所拋棄之權利消滅及使當事人取得和解契約所訂明權利之效力。民
    法第七百三十六條、第七百三十七條分別定有明文。而依上訴人所提泰晟發公司
    與被上訴人大昌分行於八十九年一月十八日所訂「和解書」所載（見本院卷第二
    九頁）：「泰晟發營造（股）公司代表人許銅鋒願意即時處理泰晟發營造公司於
    高企大昌分行之貸款金額，方案如左：(一)提供可供辦理之不動產，供高企大昌做
    貸款辦理。(二)由股東個人申貸消費性貸款，以償還(一)項不足之金額。為表示處理
    此事之決心，特同時開立支票二張，金額分別為新台幣二百四十三萬元正及新台
    幣十七萬三千一百三十七元正，用於保證及償付利息之用」以觀，該「和解書」
    並無被上訴人應履行或負擔任何義務之字句或內容，且所有之內容均是泰晟發公
    司單方面表示其願意即時處理該公司於被上訴人大昌分行之貸款「方案」，並願
    提供兩張支票擔保以示清償之決心。揆諸前開規定，被上訴人主張系爭「和解書
    」性質上僅係泰晟發公司出具予被上訴人，表示願積極償還債務之切結書而已，
    並非民法上之和解契約等情，按契約應以當事人立約當時之真意為準，而真意何
    在，又應以過去事實及其他一切證據資料為斷定之標準，不能拘泥文字致失真意
    （最高法院十九年上字第四五三號判例參照）準此，被上訴人辯稱上開文件雖以
    和解書為名，其實不具備民法上和解契約之效力，即非無據，堪予採信。從而上
    訴人抗辯稱被上訴人與泰晟發公司間之系爭借款債權債務關係，已因其二人嗣於
    八十九年一月十八日另成立之和解書而消滅，上訴人就系爭借款債務，即不再負
    連帶保證責任云云，應不足採信。
　(二)次按銀行辦理自用住宅放款及消費性放款，已取得前條所定之足額擔保時，不得
    以任何理由要求借款人提供連帶保證人。未來求償時，應先就借款人進行求償，
    其求償不足部分得就連帶保證人平均求償之。但為取得執行名義或保全程序者，
    不在此限。銀行法第十二條之一第一項、第三項亦規定綦詳。經查被上訴人主張
    泰晟發公司向被上訴人所辦理之系爭借款並非銀行辦理之自用住宅放款或消費性
    放款，已為上訴人所不否認，況被上訴人為取得執行名義，依連帶保證之法律關
    係，訴請上訴人連帶給付系爭借款、利息及違約金，亦與前揭銀行法規定並無違
    背。是以上訴人抗辯即使上訴人應負保證人責任，被上訴人亦應以銀行法第十二
    條之一第三項銀行求償之限制規定為之云云，亦無足採信。
五、又按稱消費借貸者，謂當事人約定，一方移轉金錢或其他代替物之所有權於他方
    ，而他方以種類、品質、數量相同之物返還之契約。借用人應於約定期限內，返
    還與借用物種類、品質、數量相同之物，遲延之債務，以支付金錢為標的者，債
    權人得請求法定利率計算之遲延利息。但約定利率較高者，仍從其約定利率。當
    事人得約定債務人不履行時，應支付違約金。民法第四百七十四條、第四百七十
    八條、第二百三十三條第一項、第二百五十條第一項分別定有明文。又稱保證者
    ，謂當事人約定，一方於他方之債務人不履行債務時，由其代負履行責任之契約
    。保證債務，除契約另有訂定外，包含主債務之利息、違約金、損害賠償及其他
    從屬於主債務之負擔，亦為民法第七百三十九條、第七百四十條所明定。又保證
    債務之所謂連帶，係指保證人與主債務人就同一債務，對於債權人各負全部給付
    之責任而言。而本件泰晟發公司為系爭借貸契約之借款人，上訴人為連帶保證人
    ，且泰晟發公司尚欠被上訴人二百四十三萬元，及自八十九年九月二十六日起之
    遲延利息及違約金，已如前述，從而原審認被上訴人依連帶保證之法律關係，訴
    請上訴人應連帶給付被上訴人二百四十三萬元及自八十九年九月二十六日起至清
    償日止，按年息百分之九點五計算之利息，並自八十九年九月二十六日起至清償
    日止，逾期在六個月以內者，按上開利率百分之十，逾期六個月以上者，按上開
    利率百分之二十計算違約金為有理由，而判決准許之，並依被上訴人之陳明，酌
    定相當擔保金額，併予宣告准予假執行。經核尚無不合。上訴意旨，指摘原判決
    此部分不當，求予廢棄改判，非有理由，應予駁回。
六、據上論結，本件上訴為無理由，依民事訴訟法第四百四十九條第一項、第八十五
    條第二項，判決如主文。
中　　　華　　　民　　　國　　九十一　　年　　　七　　　月　　三十一　　日
　　　　　　　　　　　　　　　　　　　臺灣高等法院高雄分院民事第一庭
~B1審判長法官　黃金石
~B2法　　　官　魏式璧
~B3法　　　官　吳登輝
右為正本係照原本作成。
如對本判決上訴，須於判決送達後二十日內向本院提出上訴狀，未表明上訴理由者，
，應於上訴後二十日內向本院提出理由書（均須按他造當事人之人數附繕本）。上訴
時應提出委任律師或具有律師資格之人之委任狀，並依附註條文規定辦理。
中　　　華　　　民　　　國　　九十一　　年　　　八　　　月　　　一　　　日
~B法院書記官　劉金萍
附註：
民事訴訟法第四百六十六條之一：
對於第二審判決上訴，上訴人應委任律師為訴訟代理人，但上訴人或其法定代理人具
有律師資格者，不在此限。
上訴人之配偶、三親等內之血親、二親等內之姻親，或上訴人為法人、中央或地方機
關時，其所屬專任人員具有律師資格並經法院認為適當者，亦得為第三審訴訟代理人。
第一項但書及第二項情形，應於提起上訴或委任時釋明之。
                                                                        Ｑ
